臺灣高等法院臺中分院刑事裁定
110年度聲再字第206號
重新審理聲請人  
即受裁定人  施建福



上列重新審理聲請人因違反毒品危害防制條例案件，對於本院11
0年度毒抗字第653號中華民國110年5月26日確定裁定（原審裁定
案號：臺灣彰化地方法院110年度毒聲字第311號，聲請案號：臺
灣彰化地方檢察署110年度聲戒字第105號、110年度毒偵緝字第8
4號），聲請重新審理，本院裁定如下：
    主  文
本件重新審理之聲請駁回。
    理  由
一、本件重新審理聲請人即受裁定人施建福（下稱聲請人）雖係
    向本院提出「聲明異議狀」，然綜觀該書狀之整體意旨，顯
    係對本院110年度毒抗字第653號裁定聲請重新審理，參酌聲
    請人不諳法律，關於訴訟行為之表示自應探求其真意而不宜
    拘泥於書狀形式上記載之用語，從而，本件應係聲請重新審
    理，先予敘明。本件聲請人聲請重新審理意旨略以：㈠原裁
    定評估有無繼續施用毒品傾向之判斷有誤，其中關於入所時
    尿液檢驗為「多種毒品反應」部分，計分為10分，惟聲請人
    係因施用第二級毒品遭裁定觀察、勒戒，並無「多種毒品反
    應」，且另一項「多重毒品濫用」部分，亦以10分論處，顯
    有重複計分，重複評價。㈡又在動態因子計分項目，關於家
    庭部分，入所後「無」家人訪視計5分，顯與事實不符。聲
    請人入勒戒所期間，家人曾於110年4月16日入所訪視，有監
    所紀錄可查，原裁定之計分顯有錯誤。㈢再者，家人「有」
    濫用藥物之依據為何，亦未見評估醫師詢問聲請人，此分數
    依據如何認定。原裁定之計分顯有錯誤，足以影響聲請人之
    評分總分，為確實之新證據，爰請求重新審理云云。
二、按「觀察、勒戒及強制戒治之裁定確定後，有下列情形之 
    一，認為應不施以觀察、勒戒或強制戒治者，受觀察、勒戒
    或強制戒治處分之人，或其法定代理人、配偶，或檢察官得
    以書狀敘述理由，聲請原裁定確定法院重新審理：適用法
    規顯有錯誤，並足以影響裁定之結果者。原裁定所憑之證
    物已證明為偽造或變造者。原裁定所憑之證言、鑑定或通
    譯已證明其為虛偽者。參與原裁定之法官，或參與聲請之
    檢察官，因該案件犯職務上之罪，已經證明者。因發現確
    實之新證據足認受觀察、勒戒或強制戒治處分之人，應不施
    以觀察、勒戒或強制戒治者。受觀察、勒戒或強制戒治處
    分之人，已證明其係被誣告者。」、「聲請重新審理，應於
    裁定確定後30日內提起，但聲請之事由，知悉在後者，自知
    悉之日起算。」、「法院認為無重新審理之理由，或程序不
    合法者，應以裁定駁回之；認為有理由者，應重新審理，更
    為裁定；法院認為無理由裁定駁回聲請者，不得更以同一原
    因，聲請重新審理。」毒品危害防制條例第20條之1第1項、
    第2項、第4項分別定有明文。而本院110年毒抗字第653號確
    定裁定之確定日期為民國110年5月26日，聲請人於110年6月
    1日向監所主管提出「聲明異議狀」、同年6月2日復再提出
    「重新審理狀」（見卷附該狀上之法務部○○○○○○○○收狀章）
    ，尚未逾上開30日之期限，自屬合法，併予敘明。
三、經查，聲請人前因施用毒品犯行，經臺灣彰化地方法院以10
    9年度毒聲字第12號裁定命入勒戒處所觀察、勒戒，於觀察
    勒戒後，經法務部○○○○○○○○附設勒戒所專業醫師於110年4月
    20日依同年月26日修正生效之「有無繼續施用毒品傾向評估
    標準紀錄表」評估結果為「⒈前科紀錄與行為表現部分合計3
    5分（靜態因子部分：毒品犯罪相關司法紀錄11筆計10分，
    首次毒品犯罪年齡20-30歲計5分，入所時尿液毒品檢驗多種
    毒品反應計10分，其他犯罪相關紀錄11筆計10分，合計35分
    ；動態因子部分；所內表現計0分）；⒉臨床評估部分合計為
    21分（靜態因子部分：多重毒品濫用為「有，A、H」計10分
    ，合法物質濫用為「菸」計2分，使用方式為「無注射使用
    」計0分，使用年數「1個月至1年」計5分，合計為17分；動
    態因子部分：精神疾病共病（含反社會人格）經評定為「無
    」計0分，臨床綜合評估（含病識感、動機、態度、就醫意
    願）評定為「中度」計4分，合計為4分)；⒊社會穩定度部分
    合計為5分(靜態因子部分；工作為全職「大貨車司機」計0
    分，家庭，家人藥物濫用為「有」計5分，合計5分；動態因
    子部分：家庭，入所後家人是否訪視為「無」計5分、出所
    後是否與家人同住為「是」計0分，家庭部分合計上限5分，
    共計5分)。以上⒈至⒊部分之總分合計為61分（靜態因子總計
    57分、動態因子總計4分）」，而綜合判斷為「有繼續施用
    毒品傾向」。經臺灣彰化地方法院以110年度毒聲字第311號
    裁定聲請人令入戒治處所施以強制戒治，其期間為6個月以
    上，至無繼續強制戒治之必要為止，但最長不得逾1年。聲
    請人不服，提起抗告，經本院認為原審裁定並無違誤，於11
    0年5月26日以110年毒抗字第653號裁定駁回其抗告確定，業
    經本院調閱該案卷宗查核無訛。
四、聲請人固以上開情詞聲請重新審理，惟關於聲請人在「有無
    繼續施用毒品傾向證明書」評估標準紀錄表內之「社會穩定
    度」項目中，2-1家人藥物濫用情形，是否確有評估標準紀
    錄中所記載家人「有」藥物濫用情形而計5分，經本院向法
    務部○○○○○○○○函查後，經法務部○○○○○○○○於110年7月2日中
    戒所衛字第1101000542號函說明：「經參酌勒戒處所受處分
    人基本資料表所載，查該員確有家人藥物濫用情形，惟未影
    響其有無繼續施用毒品傾向之評估結果」等語，則前揭評估
    標準紀錄表就該項家人「有」濫用藥物部分計分5分，並無
    違誤。又在前揭評估紀錄表中，2-2入所後家人是否訪視部
    分，法務部○○○○○○○○於110年6月21日中戒所衛字第11010005
    01號函說明：「該員於110年4月16日雖有家人接見，惟社會
    穩定度『家庭』分數已達上限5分，故未影響其總分及其他綜
    合判斷結果」等語，則在社會穩定度中，「家庭」選項部分
    之上限為5分，其中家人藥物濫用部分既經認定「有」濫用
    藥物而計5分，已達上限之計分標準，故聲請人是否有家人
    接見，均不影響整體計分情形。另聲請人爭執該評估紀錄表
    中，「多種毒品反應」與「多種毒品濫用」之評估項目，有
    重複評價之情形，且辯稱其並無多種毒品濫用，僅有施用安
    非他命等語，然此部分亦據法務部○○○○○○○○前揭110年6月21
    日中戒所衛字第1101000501號函說明：「經查該員於110年3
    月30日、4月20日經本所觀察、勒戒醫師評估紀錄皆係施用
    多重毒品」等語，其並檢附聲請人尿液檢驗報告，亦呈嗎啡
    、甲基安非他命陽性反應，有中山醫學大學附設醫院檢驗科
    藥物濫用中心尿液檢驗報告在卷可稽，則聲請人確實有多重
    藥物濫用無訛，聲請人前開所辯顯不可採。至於聲請人所指
    該評估紀錄表中「多種毒品反應」與「多種毒品濫用」兩項
    評分標準已屬重複評價，然該評分標準中之「多種毒品反應
    」與「多種毒品濫用」係屬於不同評分項目，前者為「前科
    紀錄與行為表現」，後者為「臨床評估」，且「有無繼續施
    用毒品傾向評估標準」，既係法務部邀集專家學者暨相關機
    關研商後修正完竣，以因應本次毒品危害防制條例之修法意
    旨，且為一般受觀察勒戒處分人均一體適用，並無恣意、濫
    權情事，就此專業判斷本院自應尊重。故聲請人質疑此評估
    標準有重複評價之不合理，顯有誤解。
五、本案「有無繼續施用毒品傾向證明書」及「有無繼續施用毒
    品傾向評估標準紀錄表」所載之綜合判斷結果，係該所相關
    專業知識經驗人士於聲請人入所執行觀察、勒戒期間，依其
    本職學識就聲請人之前科紀錄及行為表現、臨床評估及社會
    穩定度等因素所為之綜合判斷，具有科學驗證所得之結論，
    且勒戒處所之組織、人員之資格及執行觀察、勒戒相關程序
    ，暨判斷施用毒品者，有無繼續施用毒品傾向，均有相關法
    令嚴格規範，非可恣意而為，且上開評估內容，由形式上觀
    察，亦無擅斷或其他明顯違法、不當之情事，自得資為判斷
    聲請人有無繼續施用毒品傾向之證明。又毒品危害防制條例
    第20條第2項，係屬強制規定，只需觀察、勒戒後，經評定
    受觀察、勒戒人有繼續施用毒品傾向者，檢察官即應聲請法
    院裁定令入戒治處所施以強制戒治。本件聲請人既由原審法
    院裁定送勒戒處所執行觀察、勒戒後，經臺中戒治所依個案
    之臨床實務及具體事證，專業評估其總分達61分，判定聲請
    人為「有繼續施用毒品傾向」，而達應施以強制戒治之標準
    ，自有依法再施以強制戒治以降低其再次施用毒品之危險性
    之必要；況「有無繼續施用毒品傾向評估標準紀錄表」已詳
    載計算之標準，尚非空洞無據。從而，原審法院裁定聲請人
    令入戒治處所施以強制戒治，經核於法並無不合，原確定裁
    定駁回聲請人之抗告亦無違誤。聲請人上開聲請意旨，除爭
    執勒戒處所關於其有繼續施用毒品傾向之評估結果外，均未
    敘明本院110年毒抗字第653號確定裁定有何毒品危害防制條
    例第20條之1第1項所規定重新審理之事由，其聲請重新審理
    為無理由，應予駁回。
據上論斷，應依毒品危害防制條例第20條之1第4項前段，裁定如
主文。　　　
中　　華　　民　　國　　110 　年　　7 　　月　　9 　　日
            刑事第三庭  審判長法　官　邱  顯  祥
                              法　官　李  明  鴻
                              法　官　楊  欣  怡
以上正本證明與原本無異。
不得抗告。                      
                              書記官  陳  緯  宇
　　　　　　　　　　　　　　　 
中　　華　　民　　國　　110 　年　　7 　　月　　9 　　日